臺灣臺南地方法院臺南簡易庭民事判決
110年度南簡字第617號
原      告  黃國鈞
訴訟代理人  林奕翔律師
被      告  吳明吉

上列當事人間請求侵權行為損害賠償事件，本庭於民國110年7月
22日言詞辯論終結，判決如下：
    主      文
一、被告應給付原告新臺幣10,000元，及自民國110年3月19日起
    至清償日止，按週年利率5%計算之利息。
二、原告其餘之訴駁回。
三、訴訟費用新臺幣2,100元，其中新臺幣105元由被告負擔，餘
    由原告負擔。
四、本判決原告勝訴部分得假執行。
    事實及理由
一、被告未於言詞辯論期日到場，核無民事訴訟法第386條所列
    各款情形，應依原告聲請，由其一造辯論而為判決。
二、原告主張：原告與被告係鄰居，2人素有嫌隙。被告於民國1
    09年11月15日上午7時30分許，在臺南市○○區○○街000號前巷
    道之不特定人得共見可聞之處所，故意以「跳樑小丑」、「
    幹你娘」、「跛腳」、「操機掰」、「幹」等語辱罵原告，
    不法侵害原告之名譽權，導致其蒙受精神上損害。爰依民法
    第184條第1項前段、第195條第1項前段請求被告賠償等語，
    並聲明：被告應給付原告新臺幣（下同）200,000元，及自
    起訴狀繕本送達之翌日起至清償日止，按週年利率5%計算之
    利息。
三、被告雖未於言詞辯論期日到場，惟以答辯狀辯稱：本件肇因
    於原告以被告所飼養之狗為由找被告麻煩，不僅辱罵被告，
    更不善待被告所飼養之狗，被告忍無可忍，方對原告有辱罵
    之行為，且係雙方互相辱罵，此次糾紛實係原告所引起的等
    語資為抗辯，並聲明：原告之訴駁回。
四、得心證之理由：
（一）原告主張被告有於上開時、地故意以前揭言語辱罵原告之
      事實，業據原告提出本院110年度簡字第990號刑事簡易判
      決影本為證（見本庭南簡字卷第63至66頁），核與其所述
      相符，並可見被告於偵查中有坦承於上開時、地以前述言
      詞辱罵原告之情事，又被告雖未於辯論期日到庭，惟被告
      對於原告前揭主張之事實於書狀內自認（見本庭南簡字卷
      第69頁），依民事訴訟法第279條第1項規定，堪認原告主
      張之上開事實為真實。
（二）按因故意或過失，不法侵害他人之權利者，負損害賠償責
      任；不法侵害他人之身體、健康、名譽、自由、信用、隱
      私、貞操，或不法侵害其他人格法益而情節重大者，被害
      人雖非財產上之損害，亦得請求賠償相當之金額。其名譽
      被侵害者，並得請求回復名譽之適當處分，民法第184條
      第1項前段、第195條第1項定有明文。民法上名譽權之侵
      害非即與刑法之誹謗罪相同，名譽有無受損害，應以社會
      上對個人評價是否貶損作為判斷之依據，苟其行為足以使
      他人在社會上之評價受到貶損，不論其為故意或過失，均
      可構成侵權行為，其行為不以廣佈於社會為必要，僅使第
      三人知悉其事，亦足當之（最高法院90年台上字第646號
      判例意旨參照）。查被告故意以「跳樑小丑」、「幹你娘
      」、「跛腳」、「操機掰」、「幹」等語辱罵原告之地點
      係在臺南市○○區○○街000號前巷道，為足使第三人知悉其
      事之公共場所，且原告遭被告當眾以該等言語辱罵，已足
      使原告在社會上之評價受到貶損，可構成侵權行為，故原
      告基於侵權行為之法律關係請求被告給付精神慰撫金，自
      屬有據。
（三）被告雖以：本件係因原告先找麻煩，且辱罵被告，被告方
      為上開行為等語置辯，惟並未舉證以實其說，且縱使原告
      先有辱罵被告之行為，亦無從正當化被告本件之行為。是
      被告上開行為，仍應對原告負侵權行為損害賠償責任。
（四）次按慰藉金之賠償須以人格權遭遇侵害，使精神上受有痛
      苦為必要，其核給之標準固與財產上損害之計算不同，然
      非不可斟酌雙方身分資力與加害程度，及其他各種情形核
      定相當之數額；又非財產上損害之慰撫金數額，究竟若干
      為適當，應斟酌兩造身分、地位及經濟狀況，俾為審判之
      依據（最高法院51年台上字第223號判例及86年度台上字
      第511號判決意旨可資參照）。查被告上開故意不法行為
      侵害原告之名譽權，已於前述，原告精神上自受有痛苦，
      依據民法第195條之規定請求被告賠償非財產上之損害，
      即屬有據。斟酌被告侵害原告名譽權之嚴重程度、本件事
      發之經過，並衡酌兩造身分、地位及如卷附財產所得調件
      明細表所示之經濟狀況等一切情狀，認原告請求被告賠償
      精神慰撫金以10,000元為當，逾此部分之請求，則非適宜
      。
（五）末按給付無確定期限者，債務人於債權人得請求給付時，
      經其催告而未為給付，自受催告時起，負遲延責任。其經
      債權人起訴而送達訴狀，或依督促程序送達支付命令，或
      為其他相類之行為者，與催告有同一之效力；遲延之債務
      ，以支付金錢為標的者，債權人得請求依法定利率計算之
      遲延利息；應付利息之債務，其利率未經約定，亦無法律
      可據者，週年利率為5%，民法第229條第2項、第233條第1
      項前段、第203條分別定有明文。本件原告請求被告給付
      侵權行為損害賠償部分，並無給付之確定期限，揆諸上開
      說明，被告應自起訴狀繕本送達或受催告時始負遲延責任
      。而本件原告請求被告給付之起訴狀係於110年3月18日送
      達被告，有本庭送達證書1件附卷可考（見本庭南司簡調
      字卷第43頁），則被告應自起訴狀繕本送達翌日即110年3
      月19日起始負遲延責任。據此，原告請求前開金額應自11
      0年3月19日起至清償日止，按週年利率5%計算之法定遲延
      利息，為有理由，應予准許。
五、綜上所述，原告基於侵權行為之法律關係請求被告給付如主
    文第1項所示之金額，為有理由，應予准許，逾此部分之請
    求，則無理由，應予駁回。
六、本件事證已明，兩造其餘攻擊防禦方法及所提證據，經斟酌
    後，核與本件之結論，不生影響，爰不一一論列，附此敘明
    。
七、按各當事人一部勝訴、一部敗訴者，其訴訟費用，由法院酌
    量情形，命兩造以比例分擔或命一造負擔，或命兩造各自負
    擔其支出之訴訟費用；法院為終局判決時，應依職權為訴訟
    費用之裁判，民事訴訟法第79條、第87條第1項分別定有明
    文。經核本件訴訟費用額為2,100元（即第一審裁判費），
    而原告之請求為一部有理由、一部無理由，爰依上開規定確
    定兩造應負擔之訴訟費用如主文第3項所示
八、本件原告勝訴部分係屬民事訴訟法第427條第1項簡易訴訟事
    件所為被告敗訴之判決，依同法第389條第1項第3款之規定
    ，應依職權宣告假執行。
九、訴訟費用負擔之依據：民事訴訟法第79條。 
中　　華　　民　　國　　110 　年　　8 　　月　　12　　日
                  臺灣臺南地方法院臺南簡易庭
                                  法  官　游育倫
以上正本係照原本作成。
如不服本判決，應於送達後20日內，向本院提出上訴狀並表明上
訴理由（須附繕本）。如委任律師提起上訴者，應一併繳納上訴
審裁判費。 
中　　華　　民　　國　　110 　年　　8 　　月　　19　　日
                                  書記官  林彥丞